臺灣高等法院臺南分院刑事判決
111年度上易字第38號
上  訴  人  
即  被  告  林嘉雄

上列上訴人因竊盜等案件，不服臺灣臺南地方法院110年度易字
第409號中華民國110年11月3日第一審判決（起訴案號：臺灣臺
南地方檢察署110年度偵字第483號、110年度偵字第1780號、110
年度偵字第2073號、110年度偵字第2207號、110年度偵字第2742
號），提起上訴，本院判決如下：
     主  文
上訴駁回。
    理  由
一、按不服地方法院之第一審判決而上訴者，應向管轄第二審之
    高等法院為之；上訴書狀應敘述具體理由，刑事訴訟法第36
    1條第1項、第2項定有明文。所謂上訴書狀應敘述「具體理
    由」，並不以其書狀應引用卷內訴訟資料，具體指摘原審判
    決不當或違法之事實，亦不以於以新事實或新證據為上訴理
    由時，應具體記載足以影響判決結果之情形為必要。但上訴
    之目的，既在請求第二審法院撤銷或變更第一審之判決，所
    稱「具體」，當係抽象、空泛之反面，若僅泛言原判決認事
    用法不當、採證違法或判決不公、量刑過重等空詞，而無實
    際論述內容，即無具體可言。從而，上開法條規定上訴應敘
    述具體理由，係指須就不服判決之理由為具體之敘述而非空
    泛之指摘而言（最高法院106年度第8次刑事庭會議決議意旨
    參照）。綜上，上訴人之上訴書狀，須就不服判決之理由具
    體敘述有何違法或不當情形，否則即屬空泛指摘，其所為上
    訴，即不符合上訴之法定要件。
二、原審認被告意圖為自己不法之所有，基於竊盜之犯意，分別
    為下列㈠至㈣犯行；又基於侵占、偽造文書之意思，為下列㈤
    、㈥之行為：
  ㈠於民國109年10月27日凌晨2時43分許，在臺南市○○區○○路0號
    之善化火車站旁停車場，發現甲○○停放該處之車號000-000
    號普通重型機車鑰匙未拔，而認有機可趁，於是發動該車後
    竊取得手離去，並將其取得之車牌號碼000-000號車牌，懸
    掛在上開機車以躲避警方追緝，而於109年11月2日下午1時1
    1分許，將之騎乘至臺南市○○區○道0號高速公路北向關廟服
    務區機車停車場棄置。
  ㈡於109年11月2日下午1時11分許，騎乘上開所竊得之車號000-
    000號機車至臺南市○○區○道○號高速公路北向關廟服務區機
    車停車場棄置後，另以不詳方式竊取丙○○騎去停放該處之車
    號000-000號普通重型機車（車主為吳淑芬），並於得手後
    騎乘該部機車離去。
　㈢於109年9月25日下午3時2分許，至臺南市○○區○○路0段000號1
    樓大廳，見外籍人士戊○獨自在該處，遂以言語騷擾，戊○聽
    聞後嚇得跑出屋外，其見有戊○所有之皮夾1個【內有員工識
    別證1張、現金新臺幣(下同)500元】放在1樓大廳桌上而認
    有機可趁，因而徒手竊取得手後離去。
  ㈣於109年10月20日中午12時52分前之某時許，在臺南市東區前
    鋒路某處，發現己○○停放該處之車號000-000號普通重型機
    車鑰匙未拔，而認有機可趁，因而發動該車後竊取得手離去
    ，再騎乘至成大自強校區外人行道某處棄置。
  ㈤於109年8月20日上午5時10分許，在高雄市○○區○○○路000號「
    ○○豆漿高雄和平店」用餐，拾獲乙○○遺落在該處之皮夾1個
    （內有現金1萬1千元、身分證、健保卡、機車駕照、機車行
    照、汽車駕照、儲值卡各1張、金融卡3張），即意圖為自己
    不法所有，基於侵占其他離本人所持有之物之犯意，逕將之
    攜離而侵占入己。
  ㈥於109年9月底某日，基於使公務員登載不實之犯意，未經乙○○之同意或授權，持上開拾得之乙○○身分證，臺南市○○區○○○
    路0段00號之機車行，向不知情之老闆蔡武雄稱要購買機車
    ，並要求老闆將車輛過戶至朋友乙○○名下，蔡武雄一時不察
    ，於是將相關資料交由不知情之代辦業者吳志明，吳志明再
    至臺南監理站，將車主委託機車買賣業代辦車輛過戶委託書
    、汽（機）車過戶登記書等資料，交給不知情之承辦人員而
    行使之，致使不知情之承辦人員於形式審查後，誤信確係乙○○欲辦理車輛過戶而將上開不實事項登載於職務上所掌管之
    公文書上，並據以核發登記至乙○○名下車牌號碼000-000號
    普通重型機車之行車執照予丁○○，足以生損害於乙○○及監理
    機關對於車輛駕駛人管理之正確性。
三、原審認定被告有上開犯行，有下列證據可憑：
　㈠被告的部分自白，證人即被害人甲○○於警詢證述(見警一卷第
    13至18頁)、丙○○於警詢證述(見警二卷第13至14頁)、吳淑
    芬於警詢證述(見警二卷第15至16頁)、戊○於警詢及偵查中
    證述(見警三卷第9至13頁；偵三卷第84頁)、乙○○於警詢證
    述(見警四卷第9至11頁)、己○○於警詢證述(見警五卷第7至1
    1頁)、證人蔡武雄於警詢證述(見警四卷第23至25頁)、吳志
    明於警詢證述(見警四卷第27至29頁)明確，且有贓物認領保
    管單（見警一卷第71頁；警二卷第27頁；警五卷第25頁）、
    監視器錄影畫面擷圖(見警一卷第41至43、49頁；警二卷第4
    9至55頁；警三卷第47至53頁；警四卷第13至15頁；警五卷
    第13頁)、失車案件基本資料詳細畫面報表(見警一卷第69頁
    ；警五卷第23頁)、車輛詳細資料報表(見警一卷第73頁；警
    四卷第69頁；警五卷第17頁)、高雄市政府警察局苓雅分局
    凱旋路派出所受理各類案件紀錄表(見警四卷第75頁)、受理
    案件登記表(見警四卷第77頁)、遺失案件報案證明申請書(
    見警四卷第79頁)、車主委託機車買賣業代辦車輛過戶委託
    書(見警四卷第93頁)、汽(機)車過戶登記書可佐(見警四卷
    第94頁)。
　㈡關於事實一㈠所示竊取被害人甲○○之普通重型機車部分，經警
    調閱監視器循線追查，該行竊者騎乘被害人甲○○之普通重型
    機車時，其黑色長袖衣服背面有一白色圓形圖騰(見警一卷
    第49頁)，而被害人甲○○所有普通重型機車於善化火車站旁
    停車場遭竊之同一期間即109年10月27日凌晨2時30分許，有
    一長相似被告，且同樣穿著背面有一白色圓形圖騰之黑色長
    袖衣服出現在善化火車站前之夾娃娃機店，有證人即被告之
    父親林進發、證人陳宏業於警詢證述明確，並有犯罪嫌疑人
    指認表及監視器錄影畫面擷圖可佐(見警一卷第19至23、27
    至47頁)，而被告於109年10月間警詢時亦穿著背面有一白色
    圓形圖騰之黑色長袖衣服(見警一卷第51頁)，而與上開竊盜
    者所穿之衣服款式相同，可高度懷疑被告行竊之可能性；況
    上開機車經警尋獲後，將採自該機車把手及放置在該機車置
    物箱內水瓶瓶口之轉移棉棒送請鑑定，鑑定結果與被告之DN
    A-STR型別相符，有臺南市政府警察局鑑定書在卷供參（見
    警二卷第59至61頁），因此足認被告確有行竊甲○○之普通重
    型機車。
　㈢關於事實一㈡所示竊取告訴人丙○○使用之普通重型機車部分，
    經警調閱監視器，發現該行竊者係於同一時段即109年11月2
    日下午1時5分許，先騎乘被害人甲○○遭竊之普通重型機車至
    臺南市○○區○道○號高速公路北向關廟服務區機車停車場停放
    後，隨即於同日下午1時11分許竊得告訴人丙○○使用之普通
    重型機車，其所穿衣著亦為背面有一白色圓形圖騰之黑色長
    袖衣服，有監視器錄影畫面擷圖附卷可佐（見警二卷第49至
    57頁），又上開機車經警尋獲後，將採自該機車把手之轉移
    棉棒送請鑑定，鑑定結果與被告之DNA-STR型別相符，有臺
    南市政府警察局鑑定書在卷供參（見警二卷第63至64頁），
    因此足認被告確有行竊丙○○使用之普通重型機車。
　㈣關於事實一㈢所示竊取告訴人戊○所有之皮夾部分，經檢視監
    視器錄影畫面擷圖(見警三卷第47至53頁)，可見一名男子騎
    乘車牌號碼000-000號普通重型機車到達案發現場，該名男
    子進入室內後，該室內桌子上原擺放一個粉色方形物品，被
    告從旁經過時，即拿取該粉色方形物品，且被告離開該桌子
    後，該桌子上即未見該粉色方形物品，足認係畫面中騎乘車
    牌號碼000-000號普通重型機車之該名男子竊取告訴人戊○所
    有之皮夾；衡以被告於警詢及偵查時自陳其於109年9月25日
    下午3時許，確有騎乘車牌號碼000-000號普通重型機車至臺
    南市○○區○○路0段000號等語(見警三卷第6頁；偵四卷第80頁
    )，堪認被告有行竊戊○之財物無誤。
　㈤關於事實一㈣所示竊取告訴人己○○之普通重型機車部分，經警
    自該尋獲後的機車採自該機車之安全帽之轉移棉棒送請鑑定
    ，鑑定結果為該安全帽內側斑跡DNA為男性，可排除來自告
    訴人己○○所有，經與臺南市政府警察局去氧核醣核酸型別紀
    錄比對結果，與被告之DNA-STR型別相符，有臺南市政府警
    察局鑑定書在卷可憑（見警五卷第29至30頁），足認上開被
    告確有行竊己○○之普通重型機車。　　
　㈥關於事實㈤、㈥部分，雖被告辯稱：其未侵占乙○○所有之皮夾
    ，係證人黃丹怡拿她大哥乙○○身分證給其辦理車輛過戶的云
    云。然證人黃丹怡於原審證稱：我原本沒有地方住，被告收
    容我，但我於109年8月3日就離開被告，之後也沒有跟被告
    聯絡，我不認識乙○○，且不曾見過乙○○，與乙○○亦無親屬關
    係，我沒有拿乙○○的證件給被告去辦理機車等語(見原審卷
    第278至281頁)；證人乙○○於原審證述：我不認識黃丹怡，
    也未曾交付身分證件給黃丹怡，我的皮夾在109年8、9月間
    遺忘在豆漿店而遭人取走，皮夾內有金融卡3張、身分證1張
    、健保卡1張、駕照3張、儲值卡1張及現金11,000元，當時
    我有去報案，也有提供監視器錄影畫面給警方等語(見原審
    卷第282至289頁)，證人黃丹怡與乙○○均證稱其等互不認識
    ，且乙○○證稱其皮夾遺忘在豆漿店而遭人取走乙節，亦有監
    視器錄影畫面擷圖在卷供參（見警四卷第13至15頁），衡以
    被告亦不否認乙○○皮夾遺留在豆漿店該日，其確實有至該豆
    漿店吃早餐(見原審卷第289頁)，則乙○○所有之皮夾遭被告
    拾獲而侵占入己，被告並持該皮夾內乙○○身分證辦理車輛過
    戶，堪以認定。
  ㈦綜上，原審就被告如何有上開之犯罪事實，業已論述綦詳，
    對被告之辯解如何不可採，亦逐一加以指駁說明，有各項證
    據資料可稽，既係綜合調查所得之各直接、間接證據，本於
    推理作用，予以判斷而加以認定，並未違反客觀存在之經驗
    法則、論理法則，並無違法的情形。　　
四、關於法律適用部分：核被告於事實一㈠、㈡、㈢、㈣所為，各係
    犯刑法第320條第1項之竊盜罪；於事實㈤所為，係犯刑法第3
    37條侵占離本人所持有之物罪；於事實㈥所為，係犯刑法第2
    14條之使公務員登載不實罪。被告前曾犯竊盜等罪，經執行
    有期徒刑3年4月確定，於108年6月18日執行完畢，有前案紀
    錄表在卷足參，其於上開有期徒刑執行完畢後5年內故意再
    犯如事實一㈠至㈣、㈥所示之罪，為累犯，且查無司法院釋字
    第775號解釋意旨所指應裁量不予加重最低本刑，否則將致
    過苛或罪刑不相當之情形，爰依刑法第47條第1項規定加重
    。又被告行竊乙○○儲值卡部分，其已花用600元，此部分即
    是被告犯罪所得，爰予沒收追徵之。
五、本院經核原審判決認事用法，並無不當，被告提起上訴意旨
    ：「量刑太重，殊難令被告心服口服，被告所犯為輕罪，原
    判決之刑，實嫌過重」等語（見本院卷第10頁之上訴理由狀
    ）。惟關於刑罰之量定，係屬實體法上賦予法院得為自由裁
    量之事項，苟於法定要件或範圍之內予以量定，客觀上未有
    逾越法律所規定之範圍，或有明顯濫權之情形，自不能遽認
    有過重或過輕之違誤（最高法院75年度台上字第7033號判決
    意旨參照）。又在同一犯罪事實與情節，如別無其他加重或
    減輕之原因，下級審法院量定之刑，亦無過重或失輕之不當
    情形，則上級審法院對下級審法院之職權行使，原則上應予
    尊重（最高法院85年度台上字第2446號判決意旨參照）。經
    查，原審就量刑部分，亦於理由欄內具體說明（見原判決第
    8頁），顯已斟酌刑法第57條各款事由，基於刑罰目的性之
    考量、刑事政策之取向以及行為人刑罰感應力之衡量等因素
    而為刑之量定，並未逾越法定刑度，亦無違背公平正義之精
    神，原審全盤考量各情而量定有期徒刑8月、8月、7月、8月
    、罰金新台幣12000元、3月等，均屬低度刑之列，另所定應
    執行有期徒刑1年2月，已折讓甚多之刑期，對被告甚為優惠
    而無偏重之情，並無違反罪刑相當原則，該等刑度客觀上已
    無往下調降之可能性（至強制工作部分，已被宣告違憲，無
    庸執行）。被告上訴所指量刑過重云云，顯過於籠統、抽象
    、空泛，並無具體的論述內容，難認係依據卷內既有訴訟資
    料或提出新事證，指摘或表明第一審判決有何採證認事、用
    法或量刑等足以影響判決本旨之不當或違法，而構成應予撤
    銷之具體事由，要難謂上訴書狀已經敘述具體理由。依據上
    開說明，其上訴理由，難認係屬具體理由。是被告之上訴顯
    不合法律上之程式，應予駁回，且不經言詞辯論為之。
據上論結，應依刑事訴訟法第367條前段、第372條，判決如主文
。
中　　華　　民　　國　　111 　年　　1 　　月　　24　　日
                  刑事第七庭    審判長法　官  吳勇輝
                                      法　官  吳錦佳
                                      法　官  黃國永
以上正本證明與原本無異。
不得上訴。
　　　　　　　　　　　　　　　　　　　書記官  葉宥鈞
中　　華　　民　　國　　111 　年　　1 　　月　　24　　日
附錄本案論罪科刑法條：
中華民國刑法第320條
意圖為自己或第三人不法之所有，而竊取他人之動產者，為竊盜
罪，處5年以下有期徒刑、拘役或50萬元以下罰金。
意圖為自己或第三人不法之利益，而竊佔他人之不動產者，依前
項之規定處斷。
前二項之未遂犯罰之。
中華民國刑法第337條
意圖為自己或第三人不法之所有，而侵占遺失物、漂流物或其他
離本人所持有之物者，處1萬5千元以下罰金。
中華民國刑法第214條
明知為不實之事項，而使公務員登載於職務上所掌之公文書，足
以生損害於公眾或他人者，處3年以下有期徒刑、拘役或1萬5千
元以下罰金。